【裁判字號】    98,勞訴,29
【裁判日期】    990122
【裁判案由】    給付退休金
【裁判全文】
臺灣彰化地方法院民事判決  98年度勞訴字第29號
原      告  甲○○
訴訟代理人  施廷勳律師
被      告  維綸織造股份有限公司
法定代理人  丙○○
訴訟代理人  林春榮律師
上列當事人間請求給付退休金事件，本院於民國99年1 月14日言
詞辯論終結，判決如下：
    主  文
被告應給付原告新台幣壹佰肆拾捌萬玖仟捌佰伍拾元，及自民國
98年4月5日起至清償日止，按年息百分之五計算之利息。
原告訴之縮減後之訴訟費用全部由被告負擔，訴之縮減前訴訟費
用由原告負擔。
本判決原告以新臺幣肆拾玖萬陸仟陸佰壹拾柒元供擔保後得假執
行。但被告如於執行標的物拍定、變賣或物之交付前以新台幣壹
佰肆拾捌萬玖仟捌佰伍拾元預供擔保後，得免為假執行。
    事實及理由
一、原告於起訴時訴之聲明為：被告應給付原告新台幣（下同）
    149萬4,000元，嗣於民國（下同）99年1月14日縮減訴之聲
    明為被告應給付原告148萬9,850元，核屬訴之縮減，依民事
    訴訟法第255條第1項第3款規定縮減應受判決事項之聲明，
    其縮減自屬合法，先以敘明。
二、原告起訴主張略以：原告於民國（下同）68年5月24日起受
    雇於被告維綸織造股份有限公司任職技術人員，惟因被告自
    73年3月起方始為全體勞工加入保險，故勞工保險被保險人
    投保資料表加保日期為73年3月19日，原告於被告公司任職
    已達30年，已符合勞動基準法第53條第2款規定即工作25年
    以上者得自請退休之規定，除向被告表明欲辦理退休之意願
    外，並以存證信函通知被告自98年3月5日起終止兩造之勞動
    契約，嗣請求被告給付退休金遭拒，爰依據勞動基準法第55
    條第1項第1款規定勞工退休金之給與標準如左：一、按其工
    作年資，每滿一年給與兩個基數。但超過十五年之工作年資
    ，每滿一年給與一個基數，最高總數以四十五個基數為限。
    未滿半年者以半年計；滿半年者以一年計。第2項復規定前
    項第1款退休金基數之標準，係指核准退休時一個月平均工
    資。另依勞工退休金條例第11條第1項規定本條例施行前已
    適用勞動基準法之勞工，於本條例施行後，仍服務於同一事
    業單位，而選擇適用本條例之退休金制度者，其適用本條例
    之工作年資應予保留。同條例第2項規定，前項保留之工作
    年資，於勞動契約依勞動基準法第11條、第13條但書、第14
    條、第20條、第53條、第54條或職業災害勞工保護法第23條
    、第24條規定終止時，雇主應依各法規定，以契約終止時之
    平均工資，計給該保留年資之資遣費或退休金，並於終止勞
    動契約後30日內發給等規定，請求被告依原告離職前6個月
    之平均工資3萬6,000元計算之退休金149萬4,000元（基數之
    計算【15年×2個基數】＋【11年×1個基數】＋【0.5年×1
    個基數】＝41.5個基數，3萬6,000元×41.5基數＝149萬
    4,000 元），另依前開規定自勞動契約終止30日後起算之遲
    延法定利息，因考慮被告計算原告之退休金額為148萬9,850
    元（相差4,150元），為節省舉證之勞費，願依照被告所出
    具之員工結清年資協議書上所列計算方式及金額為請求，求
    為判決：(一)被告應給付原告新台幣148萬9,850元及自98年4
    月5日起至清償日止按年息百分之五計算之利息。(二)願供擔
    保請求宣告假執行等語。
二、被告則略以：(一)原告係於68年1月間起至71年1月間止服兵役
    ，故原告不可能於68年5月24日起至被告公司任職，又原告
    於退伍後，未立即至被告公司工作，原告任職之期間應以勞
    保局之資料為正確，原告主張於73年3月19日前已任職於被
    告公司並無所據，則原告於73年3月19日任職，至和美郵局
    第28號存證信函所載擬退休日即98年3月5日尚未滿25年，故
    原告並不符合勞動基準法所規定之退休要件，自無請領退休
    金之權利。(二)又原告對被告發出和美郵局第28號存證信函後
    ，被告予以慰留，原告因之打消退休念頭，且繼續上班，惟
    僅工作至98年9月10日於同年月13日至公司後，並未再向公
    司提出退休之申請，反而取出其私人物品後立即離開公司，
    此係原告之曠職行為，爰以98年11月5日之繕本送達被告之
    日起為終止勞動契約之表示等語資為抗辯。
三、本件兩造爭執所在為下列事項：(一)原告受雇於被告公司任職
    是否合乎勞動基準法第53條第2款規定工作25年以上得自請
    退休之規定。(二)原告於68年1月10日至71年1月9日服兵役期
    間是否應計入工作年資，如不列入計算，則原告之工作年資
    是否達到工作25年自願退休之標準？即原告是否有權自請退
    休。(三)又原告提出表示退休之存證信函後又於被告公司工作
    至同年9月10日，嗣同年月13日始不告而別，被告主張兩造
    勞雇關係繼續存在，原告嗣後不告而別，被告依法終止其契
    約，故原告是否有權領取退休金？(四)又原告可領之退休金數
    額為多少。
四、經查：(一)原告主張工作之年資依原告所提勞工保險被保險人
    投保資料表加保日期固為73年3月19日，惟原告主張其受雇
    於被告公司工作自68年5月24日起，業據原告之同事乙○○
    到庭證稱：原告當兵以前約65年進公司。（被訊及在被告公
    司擔任何工作？）又證稱：修理機器，看機台，工作至68年
    當兵，當三年，之後再回公司，我是原告的師傅，中間除當
    兵外，沒有中斷。（另被訊及73年3月19日前被告公司為何
    未替原告加保）復證稱：公司加保，需要負擔金額，所以沒
    有加保（見98年12月10日言詞審理筆錄）。是已足以證明原
    告確早於68年5月24日即在被告公司工作，除原告當兵3年期
    間有中斷外，餘均無中斷，且另參考被告所開立之員工結算
    年資協議書，年資結算亦記載自中華民國68年5月24日至94
    年6月30日，該協議書復為被告及被告之法定代理人丙○○
    確為被告公司所開立（見98年12月10日及99年1月14日之言
    詞審理筆錄），被告既為相同之確認，原告主張之工作年資
    自屬可信，另依兵役法第44條第1款前段規定在營服役期間
    ，學生保留學籍，職工保留底缺年資，是原告主張之其工作
    年資應將服役期間一併計算之主張即屬有據，是原告主張工
    作之年資自68年5月24日起算至98年3月5日終止，已屆25年
    ，自已符勞動基準法第53條第2款規定工作25年以上得自請
    退休之規定。(二)又依原告並於98年2月25日以和美郵局第28
    號存證信函向被告表示自98年3 月5 日終止勞動契約，既已
    合乎上開勞動基準法第53條第2 款申請退休之要件，即已生
    有退休及終止勞動契約之效力，原告嗣後雖於被告處又工作
    至98年9 月10日，嗣於13日始離去，亦核屬另外之臨時勞動
    約契，因民法第258 條第3 項規定解除契約之意思表示，不
    得撤銷。該解除權效力之規定於終止契約時亦在準用之列，
    此觀民法第263 條規定第258 條及第260 條之規定，於當事
    人依法律之規定終止契約者準用之即明。是無論從原告之意
    思解釋，原告並無表示撤回退休之意思表示外，法律亦規定
    終止契約不得撤銷，考其立法意旨在避免法律關係流於複雜
    ，是被告主張原告終止勞動契約後，復已撤銷退休之意思表
    示，重回被告公司工作後嗣因無故曠職經被告終止契約，已
    失去領退休金之權利等語即無可採。(三)是原告依據勞動基準
    法第55條第1 項第1 款規定勞工退休金之給與標準如左：一
    、按其工作年資，每滿一年給與兩個基數。但超過十五年之
    工作年資，每滿一年給與一個基數，最高總數以四十五個基
    數為限。未滿半年者以半年計；滿半年者以一年計。第2 項
    復規定前項第1 款退休金基數之標準，係指核准退休時一個
    月平均工資之規定。原告請求被告給付依其離職前6 個月之
    平均工資3 萬6,000 元計算之退休金149 萬4,000 元（基數
    之計算【15年×2 個基數】＋【11年×1 個基數】＋【0.5
    年×1 個基數】＝41.5個基數，3 萬6,000 元×41.5基數＝
    149 萬4,000 元），即依前開規定自勞動契約終止30日後起
    算之遲延法定利息，因考慮被告計算原告之退休金額為148
    萬9,850 元（相差4,150 元），基於民事處分權主義，為節
    省舉證程序之耗費，願依照被告員工結清年資協議書所計算
    方式為請求，另遲延利息部分，依勞工退休金條例第11條第
    1 項規定本條例施行前已適用勞動基準法之勞工，於本條例
    施行後，仍服務於同一事業單位，而選擇適用本條例之退休
    金制度者，其適用本條例前之工作年資應予保留。同條例第
    2 項規定，前項保留之工作年資於勞動契約依勞動基準法第
    53條條規定終止時，雇主應依各法規定，以契約終止時之平
    均工資計給該保留年資之資遣費或退休金，並於終止勞動契
    約後30日內發給等規定，是原告請求被告給付自終止勞工契
    約30日後起算即自98年4 月5 日起算至清償日止之法定遲延
    利息，依法即無不合，應予准許。
五、假執行之宣告：原告及被告分別陳明願供擔保聲請宣告假執
    行或免為假執行，核無不合，爰各酌定相當擔保金額宣告之
    。
六、本件事證已臻明確，兩造其餘攻擊防禦方法，經核與本件判
    決結果無影響，毋庸一一論述，併予敘明。
七、結論：原告之訴為有理由，並依民事訴訟法第78條、第390
    條第2項、第392條第2項，判決如主文。
中    華    民    國    99    年    1     月    22    日
                  民事第二庭    法  官  李言孫
以上正本係照原本作成。
如對判決上訴，應於判決送達後20日內向本院提出上訴狀。
中    華    民    國    99    年    1     月    26    日
                                書記官  詹國立

司法院資訊處製作；財團法人民間司法改革基金會備份。
